臺灣臺中地方法院刑事判決　　　　　　　　　　　　　九十三年度訴字第八二七號
　　公　訴　人　臺灣臺中地方法院檢察署檢察官
　　被　　　告　戊○○
右列被告因違反電業法等案件，經檢察官提起公訴（九十三年度偵字第五二三五號）
，本院判決如左：
    主  文
戊○○共同損壞公務員職務上委託第三人掌管之文書，處有期徒刑月，如易科罰金
，以佰元折算壹日，緩刑貳年。
    犯罪事實
一、戊○○在臺中市○○區○○路二○二號一樓經營「皇家蛋糕店」，為減省電費支
    出，竟意圖為自己不法之利益，於民國九十年四月間某日，以新臺幣（下同）十
    萬元之代價，委託丁○○（嗣到案後再行審理）及另名年籍不詳名叫「許金城」
    （音譯）之成年男子，並共同基於損壞公務員職務上委託第三人掌管之文書及竊
    電之犯意聯絡，由丁○○及「許金城」在上址地下室，將向臺灣電力股份有限公
    司（下稱臺電公司）租用、裝設之電號00000000、電表號碼00000
    000之電表上，用以證明為臺電公司所加封之電表外箱封印鎖撬開加工，且將
    比流器（ＣＴ）至瓦時計之導線３Ｓ導體部分剪斷，偽裝於瓦時計端子下方；又
    將電號00000000、電表號碼00000000之電表上封印鎖，及用以
    證明該電表之計量器符合國家標準而由經濟部中央標準局製作之「同」字號鉛封
    加工，且將電表內部結構改動（齒輪改動），以此方式損壞臺電公司人員職務上
    委託戊○○掌管、皆具備文書性質之前開電表外箱封印鎖及「同」字號鉛封，並
    致使上開二電表計量器失準，使電表計量減少，達到竊電之目的。嗣於九十年八
    月七日，臺電公司臺中區營業處派員至上址檢查，始查悉上情，進而向戊○○追
    償四十九萬六千九百七十二元之電費。
二、案經臺灣臺中地方法院檢察署檢察官自動檢舉偵查起訴。
    理  由
一、訊據被告戊○○對於為達省電目的，確有於右揭時、地，以十萬元之代價，委請
    同案被告丁○○及另名年籍不詳名叫「許金城」之成年男子處理電箱設備之事實
    ，固坦承不諱，惟矢口否認有何損壞電表外箱封印鎖及「同」字號鉛封或竊電之
    犯行，辯稱：當初是丙○○表示有其他店家裝設省電裝置，效果不錯，才介紹伊
    安裝，丁○○說是合法之省電裝置，且有提出其他廠商裝置之契約資料，致使伊
    誤以為合法，才加以安裝。且安裝時，伊因忙於店務，並未在旁觀看，電箱位置
    很高，一般人爬不到，亦無法看到安裝結果。之後，到八月份臺電公司人員來檢
    查，才知所裝設的並非省電裝置，始知受騙，伊實為詐欺案件之被害人。又伊與
    丁○○並不認識，亦不具電子專業知識及技能，自不可能共同犯罪云云。經查：
（一）臺電公司於九十年八月七日派員至被告所經營之「皇家蛋糕店」稽查結果，發
      現：該店一樓電號00000000、電表號碼00000000之電表，
      封印鎖曾撬開加工，且將比流器（ＣＴ）至瓦時計之導線３Ｓ導體部分剪斷，
      偽裝於瓦時計端子下方，致使電表計量器失準。該店二樓電號000000
      00、電表號碼00000000之電表，封印鎖及「同」字鉛封已加工，且
      將電表內部結構改動（齒輪改動），致使電表計量器失準等情，業據前往檢查
      之臺電公司稽查員乙○○於本院審理時結證綦詳，並有該公司用電實地調查書
      二份、照片五張附卷可稽。
（二）被告雖以前揭情詞置辯，但查：
  １、同案被告丁○○於偵查中已明確供稱：「當時戊○○是說要裝電表，並非說要
      裝省電裝置．．．」、「．．．施用是我與屏東的許金城先生去施工，是告訴
      人（按指被告）帶我們到地下室的電表，指給我們看，我們沒有裝東西進去，
      只是在線路上做手腳，是許金城做的。」等語（臺灣臺中地方法院檢察署九十
      二年度偵緝字第八四一號偵查卷第三十三、四十四頁），並有被告交付予同案
      被告丁○○之支票存根二紙在卷可憑。又被告原係以同案被告丁○○涉嫌詐欺
      ，向臺灣臺中地方法院檢察署提出告訴，倘若同案被告丁○○確有向被告謊稱
      所安裝者係合法之省電裝置，固將涉犯詐欺罪嫌；惟同案被告丁○○如未訛稱
      係合法之省電裝置，亦將涉犯損壞電表封印鎖、「同」字號鉛印及竊電之罪嫌
      ，可知同案被告丁○○不論係以如何之說詞，均將觸犯刑罰，顯無故意歪曲事
      實、為不實陳述之必要。基此，同案被告丁○○於偵查中所為前開供述，應信
      實在，堪予採信。從而，被告辯稱：丁○○當時是說要裝置省電裝置云云，既
      與同案被告丁○○之供述不符，即與事實相悖，委不可採。
  ２、被告雖另舉證人丙○○欲佐其說，但證人丙○○到庭係結證稱：「．．．我另
      外有一個客戶即遠香麵包店，老闆跟我說有這個省電裝置，叫我跟被告戊○○
      說，因為他們是同業，遠香麵包店他們裝這個東西很久，有一年多，確實有省
      電，他叫我跟被告戊○○說這樣對店的開銷比較節省，我跟被告戊○○說，被
      告戊○○問我是否合法，事後被告戊○○就一直沒有消息，後來遠香麵包店又
      跟被告戊○○聯絡，遠香麵包店的老闆娘說她在做週年慶，請被告戊○○來遠
      香麵包店看一下，當時被告戊○○夫妻就開車到中壢來，由我帶他們去遠香麵
      包店看他們的週年慶，順便詢問遠香麵包店的老闆娘這個東西．．．後來被告
      丁○○已經幫被告戊○○裝好了，裝好這當中我都不曉得．．．」、「（問：
      你是否知道被告戊○○是如何決定要安裝裝置？）第一次是我跟被告戊○○提
      的，是遠香麵包店的老闆娘叫我跟被告戊○○提的，說裝一次三十萬元，可以
      一輩子省電．．．我就叫被告戊○○去問遠香麵包店的老闆娘，被告戊○○到
      遠香麵包店看完後，還沒有決定要裝．．．後來被告戊○○跟我說是因為被告
      丁○○一直去找被告戊○○，價格一直降，還到店裡去找她，被告戊○○跟我
      說既然是合法的就裝裝看，後來是被告戊○○裝好後才跟我說她已經裝了。被
      告戊○○有跟我說是被告丁○○幫她裝的，第一次是說三十萬元，後來有說十
      五萬元，最後的確實價格，我就不清楚。」、「（問：被告丁○○到被告戊○○的皇家蛋糕店裝設這個裝置時，是否看到？）沒有」、「（問：是否要在電
      表上作業？）我不知道，我從頭到尾都不曉得。」等語，可知證人丙○○固有
      將遠香麵包店裝置省電設備之訊息轉知被告，但就被告與同案被告丁○○間實
      際洽談交易之內容及安裝之情形，均無所悉。證人丙○○雖又結證稱：「．．
      ．遠香麵包店老闆娘說這是合法的，而且裝了一年多，是甲○的人員出來裝置
      的，她有介紹很多人裝，都有省電，也都沒事。」等語，但依此，至多僅能說
      明遠香麵包店本身裝置省電設備之情形，對於被告與同案被告丁○○間實際交
      易之內容，即無法佐證。是以證人丙○○上開所證，尚難資為任何有利為被告
      之徵憑。
  ３、而證人丙○○到庭結證稱：「（問：你是否知道被告廖是如何決定要安裝裝置
      ？）第一次是我跟被告戊○○提的，是遠香麵包店的老闆娘叫我跟被告戊○○
      提的，說裝一次三十萬元，可以一輩子省電，後來被告戊○○說怎麼有那麼好
      的事情，被告戊○○也不相信，這中間怎麼弄，我不清楚，我就叫被告戊○○
      去問遠香麵包店的老闆娘，被告戊○○到遠香麵包店看完後，還沒有決定要裝
      ，因為被告戊○○也不知道真實性如何，但遠香麵包店老闆娘強調說她裝了以
      後一個月省多少，後來被告戊○○一直打電話給我，問我穩不穩當，我就叫她
      直接跟遠香麵包店老闆娘問清楚，後來被告戊○○跟我說是因為被告丁○○一
      直去找被告戊○○，價格一直降，還到店裡去找她，被告戊○○跟我說既然是
      合法的就裝裝看．．．」、「（問：遠香麵包店有無跟你或被告戊○○說如何
      裝置這個省電裝置？）遠香麵包店老闆娘有說裝的人不給人家看裝置過程，但
      十分鐘就好了，不用去動到電錶。」、「（問：你與被告戊○○到遠香麵包店
      看完之後，被告戊○○是否有向你表示仍然懷疑這個省電裝置的合法性？）是
      。」等語，適足以證明被告在得知遠香麵包店裝設有所謂之「省電裝置」後，
      依憑其社會經驗，已認為不合常情而有所懷疑，縱使親自至遠香麵包店詢問，
      仍無解其疑義，被告復自承：同案被告丁○○並未出示臺電或相關身分證明，
      在委請同案被告丁○○安裝前，亦未向臺電公司詢問類此之裝置是否合法等語
      ，則被告在未確認同案被告丁○○所推銷之裝設之合法性前，竟因禁不住同案
      被告丁○○之再三推銷，一再降價，冒然同意安裝，其主觀上確有縱係違法之
      省電設備亦不違背其本意之不確定故意，至臻明確。
  ４、且衡諸常情，消費者對於自己買受之商品，縱使無法立即辨識商品之品質，亦
      當會先透過商品資料、照片、商品實物等管道，至少對於商品之外觀有所瞭解
      ，再支付對價。查證人丙○○已證稱：「（問：在你跟被告戊○○去遠香麵包
      店看時，是否有實際上看到電錶或那個省電裝置？）沒有」等語，被告亦自承
      ：同案被告丁○○安裝時，並未親自或派人在旁觀看，但於同案被告丁○○安
      裝完成之當日，即交付合計十萬元之支票三紙等語，則依前述，被告若非於同
      案被告丁○○自稱已安裝完成之際，先行檢視安裝結果，確定同案被告丁○○
      業已實際安裝，豈有可能一次即交付金額合計十萬元之支票予同案被告丁○○
      ？基此，被告辯稱：不知同案被告丁○○安裝情形，誤信同案被告丁○○所推
      銷之裝置係合法云云，益徵不可採信。
  ５、又被告雖就同案被告丁○○所推銷之設備合法性仍然存疑，猶以十萬元之代價
      ，委請同案被告丁○○及「許金城」安裝，被告自應就在店內安裝該等設備後
      所造成之一切後果，與同案被告丁○○負相同之責任，渠等三人顯有犯意之聯
      絡及行為之分擔至明。是以被告辯稱：本身並無電子專業知識及技能，原本並
      不認識丁○○云云，仍無從解免其應負之刑責。
  ６、綜上所述，被告所為各項辯解，均無足取。從而，本件事證明確，被告右開犯
      行，洵堪認定。
二、按臺電公司在用戶電表及包覆電表之表箱上所裝置之封印鎖，一面刻有電力公司
    或臺電字樣，一面印有閃光圖案，係用以證明為臺電公司所加封；其上裝置有經
    濟部中央標準局製作之「同」字號鉛封，則係用以證明該電表之計量器符合國家
    標準，臺電公司及經濟部中央標準局分別係公營事業機關及公家機關，在該二機
    關服務之人員，應認為係刑法上所稱之公務員，前開封印鎖、「同」字號鉛印分
    別為上開二機關服務人員職務上所製作，表示一定用意之符號，依刑法第二百二
    十條第一項規定，應以同法第二百二十一條之公文書論，且已隨同用戶申裝電錶
    時，交由用戶保管，如加以破壞，即應成立同法第一百三十八條之損壞公務員委
    託第三人掌管之文書罪。是核被告所為，係犯刑法第一百三十八條之損壞公務員
    委託第三人掌管之文書罪及電業法第一百零六條第二款、第三款之竊電罪。被告
    與同案被告丁○○、「許金城」間，就右開犯行有犯意聯絡及行為分擔，皆為共
    同正犯。被告所犯上開二罪間，則有手段目的之牽連關係，應從較重之損壞公務
    員委託第三人掌管之文書罪處斷。爰審酌被告違犯本案前，並無任何犯罪紀錄，
    素行良好，有臺灣臺中地方法院檢察署刑案資料查註紀錄表、臺灣高等法院被告
    全國前案紀錄表可按，其為圖蛋糕店省電之私利，竟擅自更動電表設備，犯罪動
    機、目的尚屬單純，手段亦稱平和，雖一度使臺電公司受有電費收入減少之損害
    ，但於本案發覺後，被告業已繳清追繳之電費，所生損害非鉅，再考之被告之智
    識程度、生活狀況，暨犯後始終未能坦認犯行，但就案發事實經過已詳盡供述等
    一切情狀，量處如主文所示之刑，並諭知易科罰金之折算標準。末查，被告前未
    曾受有期徒刑以上刑之宣告，已如前述，其因一時失慮，致罹刑章，經臺電公司
    稽查發現竊電後，業已繳清臺電公司追繳之電費，確有悔意，其歷此偵審程序及
    刑之宣告，當知所警惕而無再犯之虞，本院綜合各情，所宣告之刑，認以暫不執
    行為適當，爰予宣告緩刑二年，以啟自新。
據上論斷，應依刑事訴訟法第二百九十九條第一項前段，電業法第一百零六條第二款
、第三款，刑法第十一條前段、第二十八條、第一百三十八條、第五十五條、第四十
一條第一項前段、第七十四條第一款，罰金罰鍰提高標準條例第一條前段、第二條，
判決如主文。
本案經檢察官己○○到庭執行職務
中      華      民      國    九十三    年     十一     月    二十二    日
                                臺灣臺中地方法院刑事第一庭
                                審判長法  官  張  智  雄
                                      法  官  柯  崑  輝
                                      法  官  莊  嘉  蕙
右正本證明與原本無異。
如不服本判決，應於送達後十日內向本院提出上訴狀（須附繕本），上訴於臺灣高等
法院臺中分院。
                                      書記官
中      華      民      國    九十三    年     十一     月    二十二    日
附錄論罪科刑法條
刑法第一百三十八條
毀棄、損壞或隱匿公務員職務上掌管或委託第三人掌管之文書、圖畫、物品，或致令
不堪用者，處五年以下有期徒刑。
電業法第一百零六條
有左列行為之一者為竊電，處五年以下有期徒刑、拘役或五百元以下罰金：
一  未經電業供電，而在其供電線路上私接電線者。
二  繞越電度表或其他計電器，損壞或改動表外之線路者。
三  損壞或改變電度表、無效電力計、其他計電器之構造，或以其他方法使其失效不
    準者。
四  在電價較低之線路上，私接電價較高之電器者。
五  包燈用戶，在原定電燈盞數及瓦特數以外，私自增加盞數或瓦特數者。
六  電力用戶，在原申請馬力數、瓩數或仟伏安數以外，私自增加馬力數瓩數或仟伏
    安數者。
